【裁判字號】    92,交上易,244
【裁判日期】    920506
【裁判案由】    過失傷害
【裁判全文】
臺灣高等法院臺南分院刑事判決             九十二年度交上易字第二四四號   Ｇ
      上  訴  人  臺灣臺南地方法院檢察署檢察官
      被      告  乙  ○  ○
右上訴人因被告過失傷害案件，不服臺灣臺南地方法院九十一年度交易字第三三○號
中華民國九十二年一月三十日第一審判決（起訴案號：臺灣臺南地方法院檢察署九十
一年度調偵字第三○七號），提起上訴，本院判決如左：
      主      文
上訴駁回。
乙○○緩刑參年。
      事      實
一、乙○○平日係以駕駛小貨車運送外燴至訂購客戶處為其主要工作之一，乃從事駕
    駛業務之人，其於民國九十一年四月二十五日晚間送完外燴後，駕駛車牌號碼Ｖ
    八—一四八七號自用小貨車，沿台南縣歸仁鄉○○路○段外側快車道，由東往西
    方向行駛，而於同日晚間九時二十分許，途經該路段六二四號前時，理應注意汽
    車行駛時，駕駛人應注意車前狀況及兩車併行之間隔，並隨時採取必要之安全措
    施，又依當時天候晴朗、夜間有照明、路面乾燥無缺陷、道路上未有任何障礙物
    、視距復屬良好等情形以觀，客觀上亦無不能注意之情事，竟疏於注意保持兩車
    併行之安全間隔，即貿然前行。適有甲○○無照駕駛車牌號碼ＬＡ七—四０七號
    重型機車，後載其女黃秋蓉，沿前述中山路三段慢車道，同向在前亦行經該處。
    乙○○因有前述疏失，以致不慎於超越與之併行之甲○○所騎機車時，其小貨車
    之右側車身先擦撞甲○○之左手手肘，之後再擦撞到該機車之左側後視鏡，造成
    甲○○人、車倒地，並因而受有頭部挫傷、面部擦傷、脾臟肝臟囊內出血、左肱
    骨開放性骨折等傷害（黃秋蓉則因未驗傷而無從確認有無受傷）。
二、案經甲○○訴由台南縣警察局歸仁分局報告臺灣臺南地方法院檢察署檢察官偵查
    起訴。
      理      由
一、訊據被告乙○○（下稱被告）對於右揭犯罪事實坦承不諱，核與告訴人甲○○（
    下稱告訴人）於警訊及偵審中指訴之情節，及證人即當日目睹本件車禍發生經過
    之李瑞文於警訊及偵查中所證述之內容均相符合，並有道路交通事故調查報告表
    一紙及事故現場蒐證照片十六張在卷可參；又告訴人因本件車禍，而受有如事實
    欄所載等傷害，復有台南市立醫院九十一年五月十日、九十一年八月九日診斷證
    明書各一份附卷足憑。
二、按汽車行駛時，駕駛人應注意車前狀況及兩車併行之間隔，並隨時採取必要之安
    全措施，道路交通安全規則第九十四條第三項定有明文。本件被告乙○○駕車於
    道路上行駛，理應注意前開道路交通安全規則之規定，而案發當時天候晴朗、夜
    間有照明、路面乾燥無缺陷、道路上未有任何障礙物、視距復屬良好等情，有上
    述道路交通事故調查報告表載明可考，據此判斷，客觀上亦無不能注意之情事，
    其竟疏於注意與併行之機車保持安全間隔，即貿然前行，以致不慎於超越與之併
    行之告訴人所騎機車時，其所駕駛之小貨車右側車身擦撞告訴人之左手手肘，之
    後再擦撞到告訴人所騎機車之左側後視鏡，造成告訴人人、車倒地，並因之受有
    頭部挫傷、面部擦傷、脾臟肝臟囊內出血，左肱骨開放性骨折等傷害，是被告之
    前述駕駛行為，顯然具有過失。
三、而本件經送台灣省台南區行車事故鑑定委員會鑑定結果，亦認被告駕駛小貨車，
    超越時未保持安全間隔，為本件車禍之肇事原因等情，有該委員會九十一年十二
    月二十七日南鑑字第九一一五七四號函及所附之鑑定意見書一份存卷可參，益證
    被告駕車肇事致告訴人受傷之行為，確有過失無疑。至該鑑定委員會鑑定結果，
    雖認被告係違反道路交通安全規則第一百零一條第五款，有關超車應保持半公尺
    以上安全間隔之相關規定，然查，本件車禍時被告係行駛於外側車道，而告訴人
    則行駛於機車道，二車交會時，告訴人之機車因碰撞而倒地等情，業據證人李瑞
    文於偵查中證述明確（見九十一年度偵字第五六五一號偵查卷宗第二十頁），是
    本件車禍發生時，被告並無超車進入機車道之行為，故該鑑定委員會就此部分之
    認定，經核尚非適當。此外，本件告訴人係因此次車禍，而受有如事實欄所載之
    傷害，故被告之過失駕車行為，與告訴人所受之傷害結果間，具有相當因果關係
    ，復屬顯然。
四、查被告平日係以駕駛小貨車運送外燴至訂購客戶處為其主要工作之一，當日其駕
    車肇事，亦係於送完外燴後所發生等情，業據其於原審審理時供認無誤（見原審
    卷第二五頁），顯見被告乃從事駕駛業務之人。而其於前述時、地，駕駛小貨車
    肇事，並致告訴人受傷，核其所為係犯刑法第二百八十四條第二項前段之業務過
    失傷害罪，公訴意旨漏未斟酌此點，認被告係犯同法條第一項前段之普通過失傷
    害罪，經核尚非適當，惟基本事實同一，本院自應予以審理，並變更其起訴法條
    。
五、原審審酌被告之生活狀況、品行、智識程度、犯罪所生之危險或損害、犯罪後態
    度，以及被告駕車與告訴人所騎機車併行，並於超越該機車時，未保持安全間隔
    ，以致不慎擦撞告訴人及其機車等駕駛行為，係本件車禍發生之肇事原因，其過
    失程度，經核非屬輕微，且告訴人因本件車禍所受之傷害，經查傷勢亦屬嚴重，
    又被告肇事後於原審判決時仍未與告訴人就民事損害賠償事宜達成和解，然其犯
    罪後則已坦承不諱等一切情狀，適用刑法第二百八十四條第二項前段、第四十一
    條第一項前段，罰金罰鍰提高標準條例第一條前段、第二條量處有期徒刑二月，
    並諭知易科罰金之折算標準，經核其認事用法，均無不合，量刑亦稱妥適。公訴
    人依告訴人請求上訴意旨，指摘被告未與告訴人和解，原判決量刑過輕。然被告
    於上訴本院後業與告訴人成立和解，有和解筆錄附於本院九十二年度交附民字第
    七三號卷內可憑，公訴人上訴自無理由，應予駁回。
六、再查被告雖曾於八十五年間因違反麻醉藥品管理條例案件，經臺灣臺南地方法院
    判處有期徒刑三月，於八十六年三月四日易科罰金執行完畢，惟其於執行完畢後
    五年以內未曾受有期徒刑以上刑之宣告，有臺灣高等法院被告全國前案紀錄表在
    卷可查，於本院審理期間復與告訴人達成和解，經此偵審教訓，應知警惕諒無再
    犯之虞，本院因認其所宣告之刑，以暫不執行為適當，爰併諭知緩刑三年，以勵
    自新。
七、又公訴意旨另認被告駕車擦撞告訴人所騎之機車時，同時造成告訴人後載之其女
    黃秋蓉受有四肢擦傷之傷害，而認被告就此部分亦涉有過失傷害之罪嫌。然查，
    告訴人之女黃秋蓉於偵查中業已陳明：其因未驗傷而無診斷證明及病歷資料等語
    （參見九十一年度調偵字第三０七號偵查卷宗第十二頁），則本件並無任何醫生
    之專業診斷結果供參足認黃秋蓉確有因本件車禍而受傷，尚難僅以告訴人及黃秋
    蓉之片面指述，即認被告就該部分亦涉有過失傷害之犯行。惟因該過失傷害部分
    ，公訴人認與上述論罪科刑部分，具有想像競合犯之關係，而屬裁判上之一罪，
    故此部分爰不另為無罪判決之諭知，併此敘明。
據上論結，應依刑事訴訟法第三百六十八條，刑法第七十四條第二款，判決如主文。
本案經檢察官王碧霞到庭執行職務。
中    華    民    國      九十二      年      五      月      六        日
                                  臺灣高等法院臺南分院刑事第三庭
                                      審判長法官  黃    崑    宗
                                            法官  林    勝    木
                    法官  葉    居    正
右正本證明與原本無異。
不得上訴。
                                      法院書記官  陳    嘉    琍
中    華    民    國      九十二      年      五      月      七        日
附錄法條：
刑法第二百八十四條第二項前段：從事業務之人，因業務上之過失傷害人者，處一年
                              以下有期徒刑、拘役或一千元以下罰金。


司法院資訊處製作；財團法人民間司法改革基金會備份。
